臺灣高等法院高雄分院刑事判決　　　　 94年度上易字第480號
上　訴　人　臺灣高雄地方法院檢察署檢察官
上　訴　人
即　被　告　乙○○
上列上訴人等因被告詐欺案件，不服臺灣高雄地方法院93年度易
字第1860號中華民國94年6 月6 日第一審判決（起訴案號：臺灣
高雄地方法院檢察署92年度偵續字第152 號），提起上訴，本院
判決如下：
     主  文
上訴駁回。
     事實及理由
一、本案經本院審理結果，認原審判決認事用法均無不合，量刑
    亦稱允當，應予維持，並引用原審判決書記載之事實、證據
    及理由。
二、被告乙○○上訴，仍執陳詞，以其與告訴人甲○○係屬男女
    朋友關係，並於84年6 月間同居，是甲○○知其對外負有債
    務，主動供予400 萬元，供其清償債務，其並未以投資興建
    九鵬地區觀光飯店為詞，向告訴人騙借款項云云置辯，惟被
    告所陳與告訴人係於84年4 月間認識之男女朋友，並進而於
    同年6 月間同居乙情，已為告訴人所堅決否認，並稱：被告
    係高雄市中興扶輪社之社友，伊則為高雄市仁愛扶輪社之社
    友，於84年7 月1 日接任該社社長後，同年9 月間，前往中
    興扶輪社參加例會時，因見中興扶輪社之社歌相當優美，得
    知係被告編寫，經社長洪惠文之介紹，始認識被告，並請其
    幫仁愛扶輪社編寫社歌，2 人方有接觸之機會，告訴人所謂
    伊於84年6 月間與其同居，並非事實等語，被告亦未能舉證
    以實其說，且其即或告訴人與被告係男女朋友關係而有同居
    事實，與其詐欺行為亦無必然之關連。而被告向告訴人佯稱
    其與友人成立九揚公司，擬在屏東縣滿州鄉九鵬地區興建觀
    光大飯店，前景可期，以此為由向告訴人詐借400 萬元，迄
    85年11月間，經告訴人向地主劉懿慧探詢，始知被告並未將
    400 萬元投資於九揚公司在上開地點興建大飯店開發案之事
    實，除據告訴人指訴歷歷外，並經證人劉懿慧證述在卷，亦
    有告訴人質詢被告何以藉興建大飯店向其騙借400 萬元，被
    告未予否認之電話錄音為證，復有告訴匯款予被告之回條與
    銀行交易明細在卷可稽，罪證洵屬明確等情，業據原審於判
    決理由具論綦詳，被告上訴否認犯罪，非有理由，原審量處
    被告有期徒刑1 年8 月，亦屬適當，檢察官亦認原判決量刑
    尚屬妥適，惟以被告再提上訴，有浪費司法資源之嫌，因而
    亦提起上訴，請求加重其刑，然被告有上訴之權利，且可藉
    由上訴二審期間，尋求與告訴人和解之機會，縱然無法翻案
    而獲判無罪，亦有可能因與被告和解而獲邀諭知緩刑，對被
    告及告訴人並無不利，難認被告之上訴有浪費司法資源之嫌
    ，是檢察官之上訴，亦無理由，應予駁回。又被告雖無前科
    ，惟其向告訴人詐騙400 萬元，數目非小，迄今尚未與告訴
    人達成和解，故本院認不宜諭知緩刑，附此敘明。
據上論斷，應依刑事訴訟法第368條、第373條，判決如主文。
本案經檢察官朱文彬到庭執行職務。
中　　華　　民　　國　　94　　年　　10　　月　　18　　日
                  刑事第四庭    審判長法  官　蕭權閔
                                      法  官  林水城
                                      法  官  陳吉雄
以上正本證明與原本無異。
本判決不得上訴。
中　　華　　民　　國　　94　　年　　10　　月　　19　　日
　　　　　　　　　　　　　　　　　　　書記官　梁美姿
附錄本判決論罪科刑法條：
刑法第339條第1項
意圖為自己或第3 人不法之所有，以詐術使人將本人或第3 人之
物交付者，處5 年以下有期徒刑、拘役或科或併科1,000 元以下
罰金。
                                                     H
附件
臺灣高雄地方法院刑事判決　　　　　　　93年度易字第1860號
公  訴  人  臺灣高雄地方法院檢察署檢察官
被      告  乙○○
選任辯護人  康裕成律師
            廖虹羚律師
上列被告因詐欺案件，經公訴人提起公訴（93年度偵續字第152
號），本院判決如下：
    主  文
乙○○意圖為自己不法之所有，以詐術使人將本人之物交付，處
有期徒刑壹年捌月。
    事  實
一、乙○○與甲○○原係男女朋友關係，乙○○於民國（下同）
    84年10月間，在甲○○位於高雄市○○區○○路53巷8 號13
    樓之2 住處，向甲○○佯稱將與友人成立九揚建設股份有限
    公司（下稱九揚公司），擬於屏東縣滿州鄉九鵬地區興建觀
    光大飯店，前景可期，以此為由向甲○○詐借新台幣（下同
    ）4 百萬元，作為投資九揚公司之股金，並謂1年 後飯店營
    業即可還款，甲○○誤信為真，陷於錯誤，而先後於同年11
    月14日及同年月16日，自合作金庫五甲辦事處匯款375 萬元
    及25萬元至高雄中小企業銀行五福分行乙○○帳戶，借貸予
    乙○○，迄85年12月間，甲○○向地主劉懿慧探詢，始知該
    建設案已於85年4 月間因土地被列為保護區而無法開發，且
    乙○○自始未將該400 萬元投資在九揚公司該開發建設案，
    始知受騙。
二、案經甲○○訴由臺灣高雄地方法院檢察署檢察官偵查起訴。
    理  由
一、被告乙○○固坦承確實有向被害人甲○○借貸4 百萬元，惟
    矢口否認詐欺事實，並辯稱：其未曾以投資興建九鵬地區觀
    光大飯店為由，向被害人借款4 百萬元，係被害人主動幫助
    其償還積欠他人之債務而借款云云；辯護意旨亦以：被告並
    未以投資為由向被害人借貸4 百萬元云云。惟查：
  （一）被告確有向被害人借款4 百萬元一節，業據被告供認不
        諱，核與被害人所陳相符，且有被害人匯款予被告之合
        作金庫匯款回條聯影本2 紙在卷足稽（發查卷第16 頁
        ），而該筆款項確有匯入被告前揭帳戶內，亦有本院函
        調被告前揭帳戶之玉山商業銀行存戶交易明細表一份附
        卷可查（本院卷第37頁），堪認屬實。
  （二）被害人指稱被告係以投資九揚公司興建九鵬地區觀光大
        飯店為由向伊借款4 百萬元，並提出伊與被告間之電話
        錄音為憑，被告亦於偵查勘驗錄音帶及審理時均坦承該
        等電話錄音內所錄製者確係其聲音無訛（見偵續卷第48
        頁、本院卷第109 頁），且據該等電話錄音中雙方談話
        內容，被害人再三指訴被告確有以投資興建九鵬地區大
        飯店乙事向被害人借款，被告於對話中對此亦無否認，
        此可參卷附該等電話錄音及相關譯文而得知（見偵續卷
        第87、88反面、90頁等之錄音譯文內容）；至被告及選
        任辯護人雖於審理中指稱：上開錄音帶有剪接或節錄之
        情形云云（見本院卷第20頁），然其始終未曾提出該等
        錄音究係何處有修剪或節錄之情形（見本院卷第20、31
        頁，僅一再陳稱：將另行陳報錄音修剪或節錄之所在，
        然至本院辯論終結時均未曾提出），則其等所辯此節亦
        無非空言，本院認無鑑定該等錄音帶之必要。復有證人
        即九揚公司之股東劉懿慧於審理中證述：被害人有向被
        告詢問開發案進行狀況，伊有告知被害人已停止開發並
        告訴被害人停止開發之原因（見本院卷第102 頁），又
        進一步證稱：被害人問伊開發案進行得如何，伊告知被
        害人這個案（即九鵬地區開發案）停了，被害人即告訴
        伊被告有向被害人借一筆錢，說要投資九揚公司的開發
        案，且詢問伊被告的錢有無進入九揚公司等詞（見本院
        卷第107 頁），則自證人劉懿慧之證詞，可知被害人確
        實始終以為被告係因投資九揚公司之九鵬地區開發案而
        向被害人貸款4 百萬元，並以為被告係將該筆4 百萬元
        款項投資於九揚公司，是以亦可推認被告有藉投資九鵬
        地區開發案之說詞向被害人借貸系爭款項屬實；況被害
        人貸與被告之款項中，有高達320 萬元係被害人向金融
        機關貸款而來，已據告訴代理人於偵訊時指陳甚詳（見
        偵續卷第53頁），且依被害人所有合作金庫帳戶存摺影
        本所示（見偵續卷第96頁），被害人確實於84年11月14
        日有合作金庫放款320 萬元入於被害人該帳戶內之記載
        足資證明，是知若非被告以投資獲利為由向被害人借款
        ，被害人亦認被告還款可期，被害人焉會竟自金融機關
        貸款轉借予被告；再由被害人借與被告之400 萬元中，
        竟有多達320 萬元係來自金融機關之貸款，而非被害人
        自有積存之存款，益徵被告所辯：被害人主動借款，用
        以償還其積欠他人之債務云云，反而使被害人自身須承
        擔金融機關之貸款並支付貸款利息（被害人繳納貸款利
        息一情，亦有本院卷第75頁之被害人存摺資料影本可證
        ），此顯與常情不符，難認真實，當無可採。
  （三）又據證人劉懿慧於本院審理時證述：被告就九揚公司前
        述開發案並無出資，且未曾以薪資或其他費用抵其出資
        （見本院卷第102 、104 、106 頁），證人劉懿慧供證
        ：曾提出九揚公司帳目資料予被害人，此即偵查卷附被
        害人於偵查中所提出之該公司帳目資料（見他字卷第41
        ～45頁），自該等資料可知被告向被害人借貸之4 百萬
        元確實未曾投入九揚公司之九鵬地區開發案甚明，則被
        告以投資借款為由，取得款項後竟分文未投入該公司及
        開發案內，益見其詐欺之不法所有意圖。
  （四）復就被告雖迭於偵、審中辯稱：其向被害人所借款項係
        用以償還之前積欠他人之債務（即經營廣告公司時積欠
        廠商之債務），並願提出償債之資料云云（見偵續卷第
        47頁反面、本院卷第115 頁），然自92年11月20日偵訊
        時起至本院94年5 月18日辯論終結時止，偵、審程序之
        進行已達一年六月，被告仍完全未提出任何其所謂償還
        債務之資料以供參佐，則被告上開所辯償債之說，自難
        採信。
  （五）被告嗣後雖已償還被害人部分款項（就償還金額若干，
        被害人稱僅償還90多萬元，被告稱償還百餘萬元），然
        此無非被告詐得款項後之還款舉措，自不得據此反推被
        告無詐欺犯行。
  （六）綜上，被告上開所辯及辯護人之辯護，既與事實不符，
        均不可信，本件事證已明，被告犯行堪予認定。
二、核被告乙○○所為，係犯刑法第339 條第1 項之詐欺取財罪
    。公訴人就被告本案犯行，求處有期徒刑2 年10月，然審酌
    被告未曾犯罪，有臺灣高等法院被告全國前案紀錄表可按，
    素行良好，但其藉由男女朋友關係，取得被害人之信任後，
    竟向被害人詐借高達400 萬元，使被害人尚須承擔貸款負擔
    ，損失不貲，以及犯罪後，始終否認犯行，飾詞狡辯，態度
    不佳等一切情狀，公訴人求處之刑，仍屬過重，爰量處如主
    文所示之刑，以示懲儆。
據上論斷，應依刑事訴訟法第299 條第1 項前段，刑法第339 條
第1 項，罰金罰鍰提高標準條例第1 條前段，判決如主文。
本案經檢察官陳永章到庭執行職務。
中    華    民    國  94    年    6     月     3      日
        　　　　　　刑事第三庭審判長法　官  黃建榮
                                    法　官  陳玉聰
                                    法　官  高思大
右正本證明與原本無異。
如不服本判決，應於判決送達後10日內向本院提出上訴狀，上訴
於台灣高等法院高雄分院（須附繕本）。
中　　華　　民　　國　　94　　年　　6 　　月　　6 　　日
                                    書記官  蔡語珊
附錄論罪法條：
刑法第339條第1項：
意圖為自己或第三人不法之所有，以詐術使人將本人或第三人之
物交付者，處5 年以下有期徒刑、拘役或科併科1 千元以下罰金
。
